【裁判字號】    88,易,1909
【裁判日期】    890117
【裁判案由】    違反區域計劃法
【裁判全文】
臺灣桃園地方法院刑事判決                        八十八年度易字第一九九號
    公  訴  人  臺灣桃園地方法院檢察署檢察官
    被      告  甲○○
右列被告因違反區域計劃法案件，經檢察官聲請簡易判決處刑（八十八年度偵字第八
四七二號），經本院改行通常程序，茲判決如左：
    主  文
甲○○無罪。
    理  由
一、公訴意旨略以：被告甲○○係桃園縣大溪鎮○○段下崁小段第一四五、一五七號
    土地之使用權人，明知該筆土地，業經桃園縣政府公告編定為風景區農牧用地，
    非經主管機關之許可，不得為農業用途以外之使用，竟於民國八十七年四月一日
    起，擅在上址經營預拌混凝土廠，嗣經桃園縣政府於八十八年二月二十五日，以
    八八府地用字第０二三七五０號函，命土地所有權人應於同年三月九日前恢復土
    地原狀使用，詎於同年三月二十九日經桃園縣大溪鎮公所查報，仍未恢復土地原
    狀使用。因認被告甲○○違反區域計劃法第十五條第一項、第二十一條之規定，
    應依第二十二條之規定論處云云。
二、按犯罪事實應依證據認定之，無證據不得推定其犯罪事實，又不能證明被告犯罪
    者，應諭知無罪之判決，刑事訴訟法第一百五十四條、第三百零一條分別定有明
    文。又認定不利於被告之事實，須依積極證據，苟積極證據不足為不利於被告事
    實之認定時，即應為有利於被告之認定，更不必有何有利之證據，最高法院三十
    年上字第八一六號判例意旨可資參照。
三、訊據被告甲○○堅決否認有何違反區域計劃法犯行，辯稱：伊並未收到主管機關
    即桃園縣政府有關要求伊回復土地原狀之函文，且該預拌混凝土廠及其設備等設
    施均係中泥水泥製品有限公司（下稱中泥公司）於八十七年四月一日向萬山建設
    股份有限公司承租（下稱萬山公司），並非中泥公司所興建；又系爭設施之使用
    權人係中泥公司，而伊係於八十七年四月二日始登記為中泥公司之負責人，而中
    泥公司係採總經理制，所以對系爭土地是否違反區域計劃法伊並不知情，且於知
    悉後已和萬山公司終止租約，故未為任何違反限制使用之行為等語。
四、按區域計劃法第二十二條規定：「違反前條規定，不依限變更土地使用或拆除建
    築物恢復土地原狀，除依行政執行法辦理外，並得處六個月以下有期徒刑、拘役
    或科三千元以下罰金。」，所謂「不依限」乃指不依政府規定之期限之謂，是該
    法第二十二條須以主管機關合法通知並定有相當期限為構成要件，且該條犯罪之
    行為人應係土地所有權人或實際違反管制使用之人，並未就公司法人違反法令而
    轉嫁處罰負責人之代罰規定。經查：（一）、本案主管機關桃園縣政府固曾於八
    十八年二月二十五日以八十八年度府地用字第○三二七五０號函命中泥公司限期
    回復原狀，然該函僅通知系爭土地使用權人中泥公司，並未對本案被告甲○○通
    知應為如何回復原狀之行為，此有桃園縣政府八十八年九月十六日八八府地用字
    第二００六一號函暨檢附掛號郵件收件回執影本附卷可稽。(二)、次查，本案系
    爭土地係中泥公司前負責人鄭明仁，於八十七年四月一日向萬山建設有限公司承
    租，而該預拌混凝土廠及其設備等設施均係萬山公司所興建，業據證人鄭明仁、
    盧盛豐證述屬實，並有預拌廠租賃合約書附卷可稽；而被告甲○○係於八十七年
    四月二日始開始擔任中泥公司之負責人，亦有公司變更登記事項卡附卷可參，顯
    見，該預拌混凝土廠及其設備等設施並非中泥公司所興建，且承租時中泥公司之
    負責人並非被告甲○○。綜上所述，被告甲○○所辯堪予採信。從而，被告甲○
    ○本人既非違反前開土地編定使用之行為人，自難逕以區域計劃法第二十二條之
    刑責相繩。此外本院復查無其他積極證據證明被告犯罪，不能證明被告犯罪，即
    應為無罪之諭知。
五、本件係檢察官聲請以簡易判決處刑之案件，因認檢察官之聲請難謂得當，不合刑
    事訴訟法第四百四十九條所定得以簡易判決處刑之案件，本院改依通常程序審理
    之，附此敘明。
據上論斷，應依刑事訴訟法第三百零一條第一項、第四百五十二條，判決如主文。
本案經檢察官黃久真到庭執行職務。
中      華      民      國    八十九    年      一      月     十七     日
                                    臺灣桃園地方法院刑事第二庭
                                        法  官  曾 正 耀
右正本證明與原本無異。
如不服本判決，應於判決送達後十日內向本院提出上訴狀( 應附繕本 )，上訴於
臺灣高等法院。
                                         書記官   蘇    萱
中      華      民      國    八十九    年      一      月    十 七     日


司法院資訊處製作；財團法人民間司法改革基金會備份。
